臺灣高等法院交通事件裁定　　　　　　100年度交抗字第203號
抗　告　人
即受處分人　陳特豪
上列抗告人即受處分人因違反道路交通管理處罰條例案件，不服
臺灣板橋地方法院中華民國100 年1 月14日所為裁定（100 年度
交聲字第138 號），提起抗告，本院裁定如下：
    主  文
抗告駁回。
    理  由
一、原裁定意旨略以：抗告人即受處分人陳特豪（簡稱抗告人）
    因有「計程車駕駛人在執業期中犯詐欺罪，經第一審法院判
    決有期徒刑以上之刑確定」之違規情事，於民國99年6月1日
    經新北市政府（即臺北縣政府，於99年12月25日改制更名）
    警察局交通警察大隊警員製單舉發等情，為抗告人所不爭執
    ，抗告人違規情節明確，原處分機關交通部公路總局臺北區
    監理所於99年12月20日以北監營裁字第裁40-C00000000號裁
    決書，依道路交通管理處罰條例第37條第3項、第67條第2項
    （裁決書漏載第67 條第2項）等規定，裁處抗告人吊銷駕駛
    執照，並自吊銷之日起，3 年內不得重新考領駕駛執照，於
    法並無不合，因而駁回抗告人異議之聲明。
二、抗告意旨略以：
（一）抗告人於原審提出之聲明異議狀所載地址為「新北市○○
      區○○路81巷8 號2 樓」，更記載「送達代收人：陳德銘
      （弟弟），地址為10669 台北市大安區○○○路○段1 巷
      1 號」，然原審法院並未將原裁定送達陳德銘處，更錯誤
      的將原裁定送達聲明異議狀所無之地址「新北市○○區○
      ○路1 段151 巷61號」，明顯送達不合法，應予廢棄。若
      本件抗告並未因上述原裁定送達不合法而抗告逾期，抗告
      人捨棄程序利益，請進行實質審查。
（二）道路交通管理處罰條例第37條第3 項所謂計程車駕駛人，
      在執業期中，犯詐欺各罪之一係指「計程車駕駛人，利用
      乘載客人之機會，而犯詐欺等罪」，有其業務關聯性。因
      為若是單純「非計程車駕駛人」犯詐欺罪並不會遭吊銷駕
      駛執照，而計程車駕駛犯詐欺罪會遭吊銷執照是因為容易
      利用乘載客人之機會，處於密閉之車廂空間，對乘客進行
      詐欺，比較容易詐欺成功。抗告人雖經臺灣板橋地方法院
      98年度簡字第3520號判決有期徒刑2 月，但犯罪事實是利
      用網路犯詐欺罪，並非「利用乘載客人之機會，而犯詐欺
      等罪」，故與上開要件不符，抗告人並未違反道路交通管
      理處罰條例第37條第3 項之規定。
（三）道路交通管理處罰條例第37條第3 項及第67條第2 項之規
      定違憲，侵害抗告人受憲法第15條保障之生存權、工作權
      、第22條保障之行動自由權、第7 條保障之平等權，且發
      發生牴觸憲法第23條比例原則之疑義。爰請鈞院依司法院
      大法官釋字第371 號解釋，裁定停止訴訟程序，聲請釋憲
      。
（四）抗告人可以不開計程車，另謀生路，但是不能過度處罰，
      吊銷駕照，讓抗告人連汽車都不能開，嚴重影響抗告人生
      活。雖抗告人經詐欺罪判決確定，惟抗告人確係遺失提款
      卡來不及辦掛失，被壞人破解密碼，把抗告人的帳戶當作
      人頭戶使用去詐騙他人，而因類似的案件上訴均遭駁回，
      為了不浪費司法資源，抗告人始認命接受判決，未提起上
      訴，即使檢察官、法官都不相信抗告人，但抗告人對得起
      自己的良心。退步言之，就算詐欺罪是真的，抗告人也受
      到處罰了，廢止計程車執業登記，抗告人也認了，沒有提
      起訴願、行政訴訟，但是不能不讓抗告人開車云云。
三、按計程車駕駛人，在執業期中，犯竊盜、詐欺、贓物、妨害
    自由或刑法第230 條至第236 條各罪之一，經第一審法院判
    決有期徒刑以上之刑後，吊扣其執業登記證。其經法院判決
    有期徒刑以上之刑確定者，廢止其執業登記，並吊銷其駕駛
    執照；又汽車駕駛人，曾依第37條第3 項規定吊銷駕駛執照
    者，3 年內不得考領駕駛執照，道路交通管理處罰條例第37
    條第3 項、第67條第2 項分別定有明文。
四、經查：
（一）抗告人先後提出之聲明異議狀所載地址分別為「五股鄉○
      ○路○ 段151 巷61號」、「新北市○○區○○路81巷8 號
      2 樓（送達代收人：陳德銘，台北市大安區○○○路○段
      1 巷1 號）」，有抗告人先後提出之聲明異議狀在卷可稽
      （見原審卷第3 頁、第18頁），本件經原審法院裁定後，
      於100 年1 月21日將裁定正本送達於新北市○○區○○路
      1 段151 巷61號，由抗告人同居人即抗告人堂弟陳柏丞代
      為收受，有原審卷附之送達證書可按（見原審卷第44 頁）
      ，原裁定之送達於法尚無違誤。而抗告人旋於同年月24日
      向原審法院提起抗告，有抗告狀上之收狀印戳可憑（見本
      院卷第4 頁），益徵抗告人確已收受原裁定之送達，抗告
      人提起本件抗告既未逾越法定抗告期間，其抗告於程序上
      為合法，自無損於抗告人之抗告權益，是縱原裁定之送達
      未臻妥適，亦已經抗告人之合法抗告而治癒，合先說明。
（二）抗告人並不否認其原領有計程車駕駛人執業登記證，為計
      程車駕駛人，且領有職業小客車之駕駛執照，在職業登記
      證及職業駕駛執照有效期間內之98年2 月間，因幫助犯詐
      欺取財罪，經原審法院以98年度簡字第3520號刑事簡易判
      決判處有期徒刑2 月，如易科罰金，以新臺幣1 千元折算
      1 日，於98年6 月12日判決確定，而已於98年7 月8 日易
      科罰金執行完畢等情，並有臺北縣政府警察局99年6月1日
      北縣警交大字第C00000000 號舉發違反道路交通管理事件
      通知單、原審法院前揭刑事簡易判決書、本院被告前案紀
      錄表及臺北區監理所汽車駕駛人螢幕列印資料各1 份在卷
      可憑（見原審卷第7頁、第11頁至第16頁、第9頁至第10頁
      、第17頁），抗告人確有計程車駕駛人在執業期中，犯刑
      法之詐欺罪，經第一審法院判決有期徒刑以上之刑確定之
      違規情事，原審認原處分機關依據道路交通管理處罰條例
      第37條第3項、第67條第2項、第68條之規定，裁處抗告人
      吊銷駕駛執照，且自吊銷之日起，3 年內不得重新考領駕
      駛執照，於法有據，並敘明所憑之證據及認定之理由，而
      駁回抗告人異議之聲明，經核並無違誤。抗告意旨置原裁
      定明白之論斷於不顧，猶持已為原裁定指駁之陳詞再事爭
      辯，並無理由，應予駁回。
（三）至抗告人請求本院裁定停止訴訟程序、聲請司法院大法官
      解釋一節，按法官於審理案件時，對於應適用之法律，依
      其合理之確信，認為有牴觸憲法之疑義者，各級法院得以
      之為先決問題裁定停止訴訟程序，並提出客觀上形成確信
      法律為違憲之具體理由，聲請司法院大法官解釋，固經司
      法院大法官作成釋字第371 號解釋，然此無非係為消除法
      官對遵守憲法與依據法律之間可能發生之取捨困難，所賦
      予法官之聲請權，法律並未規定案件當事人有聲請法官裁
      定停止訴訟程序，及聲請司法院大法官解釋憲法之權。抗
      告人對於本件適用之道路交通管理處罰條例第37條第3 項
      及第67條第2 項規定，認為有牴觸憲法之疑義，請求本院
      依司法院大法官釋字第371 號解釋之旨，裁定停止訴訟程
      序，及聲請司法院大法官解釋，抗告人此部分之聲請，於
      法尚屬無據，附此敘明。
五、據上論結，應依道路交通事件處理辦法第25條，刑事訴訟法
    第412 條，裁定如主文。
中    華    民    國    100    年    2    月    25    日
                  刑事第十九庭  審判長法  官  鄧振球
                                      法  官  張江澤
                                      法  官  潘翠雪
以上正本證明與原本無異。
不得再抗告。
                                      書記官  朱家賢
中    華    民    國   100    年    3     月    1     日